【裁判字號】    97,訴,728
【裁判日期】    971231
【裁判案由】    損害賠償
【裁判全文】
臺灣嘉義地方法院民事判決               97年度訴字第728號
原      告  乙○○
被      告  甲  ○
訴訟代理人  丙○○
上列當事人間請求損害賠償事件，本院於民國97年12月18日言詞
辯論終結，判決如下：
    主  文
原告之訴駁回。
訴訟費用由原告負擔。
    事實及理由
一、原告主張：嘉義縣大林鎮○○段423地號土地（下稱系爭土
    地）為原告所有，被告欲行使其對系爭土地之通行權，聲請
    強制執行，經本院以97年度執字第24248號辦理拆除地上物
    ，影響原告系爭土地上所植20棵柑橘果樹，造成原告權益受
    損。又原告雖同意無條件將系爭土地予被告通行，惟僅限於
    人之通行，並不包含車輛通行，故依民法之規定本於所有權
    請求被告損害賠償。並聲明：被告應賠償原告新臺幣（下同
    ）100萬元。
二、被告則以：系爭土地係原告無條件同意予被告通行，且其對
    系爭土地有通行權業經判決確定，請參照原判決結果處理等
    語，資為抗辯。並聲明：原告之訴駁回。
三、經查，原告主張系爭土地為其所有，被告為通行系爭土地，
    向本院聲請強制執行拆除系爭土地應通行範圍之地上物。被
    告則抗辯其得通行系爭土地，且業經法院判決確定等事實，
    有系爭土地之土地謄本1紙為證，並經調閱本院94年度簡上
    字第49號、本院94年度嘉簡字第99號、本院97年度執字第
    24248號卷證核閱屬實，且為兩造所不爭執，堪信為真實。
    是本件爭執之處應在於原告是否得因被告通行系爭土地對其
    造成損害而可向被告請求損害賠償？
四、得心證之理由
（一）原告主張其同意被告無條件通行系爭土地係限於人之通行
      ，並不包含車輛，因此被告通行其所有之系爭土地，即應
      對其賠償。經查：
    1.原告與訴外人簡進賜曾因系爭土地發生糾紛，於民國92年
      3月4日下午2時在大美派出所進行調解，其調解成立之內
      容為：「一、聲請人（即原告）願無條件提供大林鎮○○
      段第四二三號其所有之東側及北側土地供對造人（即訴外
      人簡進賜）人員農用搬運車輛通行，路面寬度為一點五公
      尺，俟後聲請人絕不會再於對造人通行予以阻擾等情事。
      二、對造人身體受有傷害部分，願意不予追究，捨棄本件
      刑事告訴權。三、兩造均捨棄本件其他請求權。」此有嘉
      義縣大林鎮調解委員會調解筆錄影本1份可證（見本院94
      年度嘉簡字第99號卷第30頁）。
    2.上開調解書雖因通行之地段將系爭土地之地號誤寫為田寮
      段而無法送法院核定，致未能取得鄉鎮市調解條例第27條
      至第29條之效力。惟按於鄉鎮調解委員會調解經當事人合
      意成立之調解書，如經法院核定者，與民事確定判決有同
      一之效力，鄉鎮市調解條例第24條第2項定有明文。如未
      經法院核定者，亦具有私法上契約之效力（最高法院84年
      度台上字第1862號裁判）。是上開調解書雖未經法院核定
      ，而不具民事確定判決同一之效力，然就調解內容仍有私
      法上契約之效力。
    3.按解釋當事人之契約，應以當事人立約當時之真意為準，
      而真意何在，又應以過去事實及其他一切證據資料為斷定
      之標準，不能拘泥文字致失真意，最高法院39年台上字第
      1053號判例可資參照。查調解成立內容中提供通行之土地
      地號雖記載為大林鎮○○○段」地號423號，惟當時受理
      報案之嘉義縣警察局民雄分局警員吳百軒於本院審理94年
      度簡上字第49號案件時結證稱：「原告與訴外人簡進賜係
      因系爭土地之通行發生爭執而進行調解，且調解時雙方間
      就通行之標的為系爭土地均有認知，係原告說錯地號造成
      調解筆錄書寫錯誤」等情（見該卷95年7月26日筆錄第3頁
      ），可證調解筆錄之地號應係誤載。又佐以前揭調解筆錄
      亦載明：「右兩造因對造人（即訴外人簡進賜）行經聲請
      人（即本件原告）所有大林鎮○○段地號423號農地時，
      於92年2月28日上午8時許，在右開土地上發生爭吵，…」
      ，故而由當時引發雙方爭執者為系爭土地，而非大林鎮○
      ○段423地號土地，亦足證調解筆錄中引起調解雙方爭執
      及調解成立條件中提供通行之土地地號記載大林鎮○○○
      段」地號423號，係因當時原告口誤所引起，實則雙方當
      事人之真意應係指系爭土地無誤。
    4.綜上，原告與訴外人簡進賜曾就系爭土地之通行達成調解
      ，其調解內容為「原告願無條件提供系爭土地之東側及北
      側土地供對造人（即訴外人簡進賜）人員農用搬運車輛通
      行，路面寬度為一點五公尺，且嗣後聲請人絕不會再於對
      造人通行予以阻擾等情事。」，是依調解內容所示，原告
      係無條件同意被告人車通行系爭土地。從而原告主張其僅
      同意無條件讓人通行系爭土地，並未包含車輛通行，顯與
      和解內容未符，委無可採。
    5.被告以上開調解內容訴請原告應容忍其通行系爭土地，並
      不得為妨阻被告通行之行為，業經本院判決被告勝訴確定
      ，此經調閱本院94年度簡上字第49號、94年度嘉簡字第99
      號核閱屬實。
（二）按因故意或過失，不法侵害他人之權利者，負損害賠償責
      任，民法第184條第1項前段定有明文。次按和解有使當事
      人所拋棄之權利消滅及使當事人取得和解契約所訂明權利
      之效力，民法第737條定有明文。如上所述，原告既與訴
      外人簡進賜達成前揭內容之和解，則依前揭民法第737條
      之規定，訴外人簡進賜已因該和解契約取得其人員與車輛
      得無條件通行系爭土地東側與北側之權利，原告亦因該和
      解契約拋棄就被告通行系爭土地所得主張之權利。而訴外
      人簡進賜已於95年4月23日死亡，被告為其繼承人，亦有
      戶籍謄本可證（見本院94年度簡上字第49號卷二95年8 月
      7日書狀），自得繼承前開權利。則被告執法院確定判決
      ，聲請強制執行通行系爭土地，且係經原告同意，即非因
      故意或過失，亦非不法侵害原告之權利，被告之行為，與
      上述民法第184條第1項之要件不合。故而原告請求被告損
      害賠償，自屬無據。
五、綜上所述，原告依侵權行為之法律關係，請求被告給付100
    萬元，為無理由，應予駁回。
六、據上論結，原告之訴為無理由，依民事訴訟法第78條，判決
    如主文。
中    華    民    國    97    年    12    月    31    日
                  民事第一庭  法  官  馮保郎
以上正本係照原本作成
如對本判決上訴，須於判決送達後20日內向本院提出上訴狀
中    華    民    國    98    年    1     月    5     日
                              書記官  王立梅


司法院資訊處製作；財團法人民間司法改革基金會備份。
